【裁判字號】    92,自,136
【裁判日期】    920725
【裁判案由】    侵占等
【裁判全文】
臺灣板橋地方法院刑事判決                          九十二年度自字第一三六號
    自  訴  人  聯祥交通有限公司
    代  表  人  乙○○
    自訴代理人  丁○○
    被      告  甲○○
                丙○○
右列被告等因侵占案件，經自訴人提起自訴，本院判決如左：
    主  文
甲○○、丙○○共同意圖為自己不法之所有，而侵占自己持有他人之物，各處有期徒
刑參月，如易科罰金，均以參佰元折算壹日。均緩刑貳年。
    事  實
一、甲○○、丙○○夫妻二人，於民國九十一年十二月三十日，共同向位在臺北市○
    ○區○○路一段四十一號之聯祥交通有限公司（下稱聯祥公司）承租車牌號碼五
    Ｃ─三八０號營業用小客車一輛，約定租賃期間自九十一年十二月三十日起至九
    十二年三月三十日止，每日租金為新臺幣（下同）五百元，每隔三日需至聯祥公
    司繳交車租。詎甲○○、丙○○二人竟於承租後即未繳付租金，並搬離契約書所
    留聯絡住址即臺北縣板橋市○○路三二八之四號之戶籍地址，而聯祥公司屢經向
    渠等催討租金，並於九十二年四月八日以存證信函送達甲○○以通知終止上開租
    賃契約，並請求返還前開承租之營業用小客車，惟甲○○、丙○○二人均置之不
    理，並共同基於意圖為自己不法所有之犯意聯絡，拒不返還前開租車，將之易持
    有為所有而侵占入己。
二、案經自訴人聯祥交通有限公司向本院提起自訴。
    理  由
一、訊據被告甲○○、丙○○固坦承有於右揭時、地向自訴人聯祥公司承租上開車輛
    ，且只給付新臺幣（下同）五千元保證金後即未繳付任何租金等情不諱，惟矢口
    否認有意圖為自己不法所有之侵占犯意，均辯稱：該車輛的市場行情只有五、六
    萬元，渠等不可能侵占，並於開庭前之九十二年五月七日即將車輛開至自訴人店
    門口欲返還，且租車時有簽立本票為擔保云云。惟查：(一)本件被告二人即承租人
    共同向出租人即自訴人租車，雙方約定租賃期間係自九十一年十二月三十日起至
    九十二年三月三十日止，承租人所留聯絡地址，如有變更應通知出租人即自訴人
    乙節，此有租賃合約書一紙在卷可稽。而被告二人既不否認渠等僅於承租時支付
    保證金後，即未再支付任何租金，並曾接獲自訴人公司老闆娘催繳電話，仍避不
    見面，且迄租期屆至後仍未出面返還車輛等情；再參諸以被告二人自承渠等於租
    賃契約所留聯絡地址即臺北縣板橋市○○路三二八之四號之戶籍地址，早已於九
    十一年十二月二十一日發生火災，目前渠等係居住在桃園縣平鎮市等情不諱，則
    自被告二人並未曾依約主動通知自訴人變更之住址乙節以觀，足見被告二人係有
    意使自訴人追索無著。(二)次查，自訴人已於九十二年四月七日寄發存證信函，並
    於翌日送達通知被告甲○○終止該租賃契約並請求返還租車，有存證信函暨掛號
    回執各一份在卷可稽，然被告係遲至本院初次開庭訊問之前一日即九十二年五月
    七日，始將系爭車輛停放在自訴人公司附近，等候自訴人取回，然被告等此舉顯
    係因訴訟在即，始被迫將車返還，此適足以佐證在自訴人提起訴訟前，被告等對
    自訴人之催討則未予置理，係有不法所有之侵占意圖。又侵占罪以侵占行為完畢
    即為既遂，縱令事後將侵占之款如數返還，亦無解於侵占罪之成立。(三)再查，被
    告甲○○於向自訴人公司租車前，即已另積欠豐立交通有限公司自九十一年七月
    二十九日起至同年十一月二十五日止，近四個月份之車租，迄今仍未清償等情，
    業據被告等坦認屬實，並有該公司出具之證明書一紙附卷可考，足徵被告等於向
    自訴人租車時即債臺高築，而被告二人竟仍於同年十二月三十日再向自訴人租車
    營業，又有不繳付租金及拒不返還租車之事實，是被告等前開所辯系爭車輛價值
    非高，渠等不可能有侵占意圖云云，無非飾卸之詞，渠等有將系爭租車變易持有
    為所有之不法意圖而為侵占，殊為灼然，犯行堪以認定。
二、核被告二人所為，係犯刑法第三百三十五條第一項之侵占罪。被告二人間，就上
    開罪名，有犯意聯絡及行為分擔，為共同正犯。爰審酌被告等之品行、生活狀況
    、犯罪動機、事後已向自訴人分期償還部分租金債務，惟尚積欠四萬元未還，及
    犯後態度等一切情狀，各量處如主文所示之刑，並均諭知易科罰金之折算標準，
    以資懲儆。末查被告甲○○雖曾於八十四年間因詐欺案件，經法院判處有期徒刑
    四月，緩刑三年，緩刑期滿而緩刑之宣告未經撤銷，其刑之宣告失其效力，等同
    於未曾受有期徒刑以上刑之宣告；又被告丙○○前亦未曾受有期徒刑以上刑之宣
    告，有臺灣高等法院被告全國前案紀錄表附卷可稽，渠等因一時生活困頓，短於
    思慮，致觸犯本案犯行，經此刑之教訓，當知有所警惕，而無再犯之虞，本院認
    前開對渠等宣告之刑，以暫不執行為適當，爰均併宣告緩刑二年，以啟自新。
據上論斷，應依刑事訴訟法第二百九十九條第一項前段，刑法第二十八條、第三百三
十五條第一項、第四十一條第一項前段、第七十四條第一款，罰金罰鍰提高標準條例
第一條前段、第二條，判決如主文。
中      華      民      國      九十二      年      七    月    二十五  日
                                  臺灣板橋地方法院刑事第六庭
                                          法  官  林淑婷
右正本證明與原本無異。
如不服本判決，應於判決送達後十日內，向本院提出上訴狀。
                                          書記官  廖貞音
中      華      民      國      九十二      年      七    月    二十五  日
附錄本案論罪科刑法條：
刑法第三百三十五條第一項
意圖為自己或第三人不法之所有，而侵占自己持有他人之物者，處五年以下有期徒刑
、拘役或科或併科一千元以下罰金。


司法院資訊處製作；財團法人民間司法改革基金會備份。
